【裁判字號】    90,上易,682
【裁判日期】    891205
【裁判案由】    詐欺
【裁判全文】
台灣高等法院台中分院刑事判決                      九十年度上易字第六八二號
    上  訴  人  台灣彰化地方法院檢察署檢察官
    被      告  甲○○
右上訴人因被告詐欺案件，不服台灣彰化地方法院中華民國八十九年十二月五日第一
審判決（民國八十九年度易字第一五一九號，起訴案號：台灣彰化地方法院檢察署八
十九年度偵字第三二五九號），提起上訴，本院判決如左：
    主  文
上訴駁回。
    理  由
一、本案經本院審理結果，認第一審判決被告無罪並無不當，應予維持，並引用第一
    審判決書記載之理由（如附件）。
二、上訴人上訴意旨仍執前詞，猶指被告犯罪，經核非有理由，應予駁回。
三、據上論斷，應依刑事訴訟法第三百六十八條、第三百七十三條，判決如主文。
本案經檢察官丙○○到庭執行職務。
中      華      民      國      九十    年      四      月      十八    日
              台灣高等法院台中分院刑事第八庭
                                        審判長法  官  羅  得  村
                                              法  官  陳  賢  慧
                                              法  官  林  輝  煌
右正本證明與原本無異。
不得上訴。
                                              書記官  吳  宗  玲
中      華      民      國      九十    年      四      月      十八    日
                                                                        Ｄ
臺灣彰化地方法院刑事判決                        八十九年度易字第一五一九號
    公  訴  人  臺灣彰化地方法院檢察署檢察官
    被      告  甲○○  男三十三歲（民國○○○年○月○○日生）
                        住彰化縣溪湖鎮○○路○段四三九巷六十六弄十七號
                        居彰化縣溪湖鎮大溪鎮青宅巷廿九號
                        身分證統一編號：Ｎ一二九五四一號
右列被告因詐欺案件，經檢察官提起公訴（八十九年度偵字第三二五九號），本院判
決如左：
        主  文
甲○○無罪。
        理  由
一、公訴意旨：被告甲○○（以下簡稱被告）甲○○前於民國八十七年間因賭博案件
    ，於八十七年八月二十六日經台灣彰化地方法院判處有期徒刑三月確定，甫於八
    十七年九月二十五日易科罰金執行完畢。詎仍不知悔改，意圖為自己不法之所有
    ，明知自己無償債能力，於八十五年六月間，向告訴人乙○○（以下簡稱告訴人
    ）佯稱信用良好，保證屆期必會還款，以向陳女借詐新台幣（下同）十一萬元，
    致告訴人不疑有他，如數交付借貸。然事後竟拒不付款，幾經催索，始於八十六
    年八月十八日交付告訴人如附表所示之本票三紙以供擔保。詎八十八年九月二十
    日首張本票屆期時仍分文未付，又避不見面，至此方知受騙，因認被告涉犯刑法
    第三百三十九條第一項之詐欺取財罪嫌等語。
二、按犯罪事實應依證據認定之，無證據不得推定其犯罪事實，刑事訴訟法第一百五
    十四條定有明文。又刑法第三百三十九條第一項詐欺罪之成立，以意圖為自己或
    第三人不法所有，以詐術使人將本人或第三人之物交付為要件，所謂以詐術使人
    交付，必須被詐欺人因其詐術而陷於錯誤，若其所用方法，不能認為詐術，亦不
    致使人陷於錯誤，即不構成該罪，最高法院四十六年台上字第二六○號著有判例
    可資參照。
三、訊之被告固坦承有向告訴人借款八十萬元，經陸續清償後，尚有餘額十一萬元未
    返還，且曾簽交如附表所示之本票予告訴人屆期未兌現之事實，惟堅詞否認有詐
    欺犯行，辯稱：其原於前揭時間向告訴人告貸八十萬元供作經營托運行之資金，
    其後陸續清償，迄八十八年八月止，供已返還六十九萬元，因八十八年九月二十
    一日發生大地震後，收入窘困，故未續清償，其中，亦曾參與合會，由告訴人標
    取合會金以清償等語。經查：被告上開所辯事實，已據告訴人於本院審理時陳稱
    無訛。再告訴人與被告係屬遠親之「姑姪」關係，被告因經營托運行之需，而向
    告訴人商借資金，當時已言明，將來有賺錢再返還，彼此未約定利息，但被告於
    借後最初二月給付利息予告訴人等情，業經被告與告訴人供述屬實在卷。參之前
    開事證情況，被告確係因經營托運行迫於資金不足，而向告訴人借款，告訴人亦
    知悉被告之資力情況，被告於借款後，並陸續清償所借款項，迄八十八年八月止
    ，總金額已達六十九萬元，至「九二一」地震後，因收入受限，始未續清償，殊
    難認被告於借款之際，有施詐術使告訴人陷於錯誤之行為事實。是公訴人依據告
    訴人於偵查中之指訴及本票三紙為證，認被告涉犯詐欺罪嫌，容有未洽。綜上所
    述，本案既查無事證，足以證明被告有施用詐術之方法，致告訴人陷於錯誤，而
    交付金錢之事實，自不能僅因其所交付予告訴人之本票於號到期日屆至時，未能
    兌現，即認成立詐欺之犯行。從而，公訴人起訴被告涉犯詐欺罪嫌，既屬不能證
    明，自不得遽令其負詐欺罪之刑責，應為無罪之諭知。
四、另告訴人於本案言詞辯論終結後，陳稱：被告於退庭後，出言不遜，且揚言不依
    約履行，爰聲請本院再開辯論等語，本院認該事實與被告是否構成詐欺罪之認定
    無涉，自無再開辯論之必要。惟被告積欠告訴人之借款既尚有十一萬元尚未返還
    ，且已承諾按月分期攤還屬實，自應本乎真誠，信守履行，不得藉故延宕違背，
    希儘速終結彼此間之債務關係，勿再滋生不必要之糾紛，以免貽誤自陷，特此訓
    勉。
據上論斷，應依刑事訴訟法第三百零一條第一項，判決如主文。
中      華      民      國    八十九    年     十二     月      五      日
                                臺灣彰化地方法院刑事第一庭
                                      法      官  蔡  紹  良
右正本證明與原本無異。
如不服本判決，應於送達後十日內向本院提出上訴狀( 須附繕本 )。
告訴人或被害人對於判決如有不服具備理由請求檢察官上訴者，其上訴期間之計算係
以檢察官收受判決正本之日期為準。
                                    法院書記官  王  惠  嬌
中      華      民      國    八十九    年     十二     月     十二     日
附表
┌──┬──────┬─────────┬──────────┬─────────┐
────┐
│編號│  本票號碼  │票面金額（新台幣）│到期日（民國）      │發票日（民國）    │
國）    │
├──┼──────┼─────────┼──────────┼─────────┤
────┤
│一  │TSNO267947  │二萬元            │八十八年九月二十日  │八十八年八月十八日│
月十八日│
├──┼──────┼─────────┼──────────┼─────────┤
────┤
│二  │TSNO267958  │二萬元            │八十八年十月二十日  │同右              │
        │
├──┼──────┼─────────┼──────────┼─────────┤
────┤
│三  │TSNO267960  │七萬元  │八十八年十一月二十日│同右              │
        │
└──┴──────┴─────────┴──────────┴─────────┘
────┘


司法院資訊處製作；財團法人民間司法改革基金會備份。
